【裁判字號】    95,訴,970
【裁判日期】    950810
【裁判案由】    毒品危害防制條例
【裁判全文】
臺灣彰化地方法院刑事判決               95年度訴字第970號
公  訴  人  臺灣彰化地方法院檢察署檢察官
被      告  甲○○
                    弄94號
                    （
            丙○○
                    號
                    （
共      同
指定辯護人  本院公設辯護人乙○○
上列被告等因違反毒品危害防制條例案件，經檢察官提起公訴（
九十五年度偵字第一五六六號），本院判決如下：
    主  文
甲○○、丙○○共同連續販賣第一級毒品，均累犯，甲○○處有
期徒刑玖年陸月，丙○○處有期徒刑捌年陸月。扣案之第一級毒
品海洛因貳拾壹包（其中貳拾包合計淨重捌拾陸點伍玖公克，另
壹包毛重零點參公克）、電子秤貳臺、號碼000000000
0號、0000000000號、0000000000號行動
電話（均含ＳＩＭ卡）參支、塑膠分裝袋壹大包及因販賣第一級
毒品所得合計新臺幣壹萬玖仟陸佰元，均沒收。
    事  實
一、甲○○前曾因違反肅清煙毒條例、麻醉藥品管理條例等案件
    ，經法院分別判處有期徒刑三年、四月，並定應執行有期徒
    刑三年二月確定，嗣因另犯麻醉藥品管理條例案件，經法院
    判處有期徒刑六月並諭知易科罰金之折算標準，與上開案件
    合併定應執行有期徒刑三年四月確定，經入監執行，於民國
    八十六年三月六日假釋出監，嗣又因施用第一、二級毒品案
    件，經法院分別判處有期徒刑一年、八月，並定應執行有期
    徒刑一年六月確定，再於八十八年五月十日入監執行殘刑及
    接續執行上揭一年六月刑期，於九十三年六月十五日再次縮
    短刑期假釋出監，其後於九十三年十月八日假釋期滿未經撤
    銷而執行完畢。丙○○前曾因違反肅清煙毒條例案件，經法
    院判處有期徒刑四年確定，又因違反麻醉藥品管理條例案件
    ，經臺灣高等法院臺中分院分別判處有期徒刑四年（販賣）
    、五月（施用），並定應執行有期徒刑四年四月確定，二案
    接續執行，於八十六年十二月三十一日假釋出監，再於九十
    年二月十四日入監執行殘刑四年七月二十四日，其後於九十
    四年六月二十二日縮短刑期執行完畢。詎渠等猶不知悛悔，
    明知海洛因係毒品危害防制條例所管制之第一級毒品，竟為
    謀取暴利，而共同基於意圖販賣海洛因以營利之概括犯意聯
    絡，於下述時間、地點，以號碼0000000000號、
    0000000000號、0000000000號行動電
    話為連絡工具，共同連續販賣第一級毒品海洛因予楊唸莒、
    盧萬華、張閔傑各四次、一次、八次：
（一）甲○○、丙○○共同於九十四年十月十二日、九十四年十
      二月九日、九十五年一月十二日、九十五年二月七日，在
      彰化縣社頭鄉○○村○○路六一八號住處附近，連續販賣
      毒品海洛因予楊唸莒共四次，均由丙○○出面交付毒品，
      其中前二次價格均各為新臺幣（下同）一千元，後二次則
      各為八百元，合計三千六百元。
（二）甲○○、丙○○共同於九十五年二月三日，在彰化縣社頭
      鄉○○村○○路六一八號住處附近，販賣毒品海洛因予盧
      萬華一次，由甲○○出面交付毒品，該次價格為一千元。
（三）甲○○、丙○○共同於九十五年一月三十日起，至九十五
      年二月六日止，在彰化縣社頭鄉○○村○○路六一八號住
      處附近，連續按日販賣毒品海洛因予張閔傑共八次，第一
      次由丙○○出面交付毒品，其餘均由甲○○出面交付毒品
      ，其中第一次價格為一千元，其餘七次均各為二千元，合
      計一萬五千元。
二、嗣於九十五年年二月七日由檢察官持法院核發之搜索票，指
    揮彰化縣警察局田中分局員警在彰化縣社頭鄉○○村○○路
    六一八號前埋伏，於同日十九時三十分許，楊唸莒最後一次
    向丙○○購買價格八百元之毒品海洛因，並由丙○○交付一
    包海洛因（毛重約零點三公克）予楊唸莒收受持有時，為檢
    察官指揮彰化縣警察局田中分局員警當場上前追捕查獲，並
    扣得上開丙○○售予楊唸莒之毒品海洛因一包（毛重約零點
    三公克），繼而在彰化縣社頭鄉○○村○○路六一八號處搜
    索扣得供渠等販賣、業已分裝之毒品海洛因二十包（合計淨
    重八十六點五九公克）、渠等所有供販毒所用電子磅二臺、
    供聯繫販賣毒品海洛因使用之號碼0000000000號
    、0000000000號、0000000000號行動
    電話（均含ＳＩＭ卡）三支、分裝袋一大包，以及販賣毒品
    海洛因所得款項合計一萬九千六百元等物。
三、案經彰化縣警察局田中分局報告臺灣彰化地方法院檢察署檢
    察官偵查起訴。
    理  由
一、上揭事實，業據被告甲○○、丙○○二人於本院準備程序、
    審理時認罪而坦承不諱，核與證人楊唸莒、盧萬華、張閔傑
    等人於警訊時、偵查中分別證述之情節大致相符，並有內容
    為警方跟監販毒過程之監視器光碟及翻拍畫面二十九張、攝
    有查獲毒品、磅秤、電話等物外觀之相片十八張、被告二人
    與購毒者張閔傑聯絡購毒事宜之通聯紀錄一件、確認扣案白
    粉二十包確均含有毒品海洛因成分之法務部調查局九十五年
    四月六日調科一字第一四○○一二七三二號鑑定通知書一紙
    、認定被告甲○○經測謊結果呈不實反應之內政部警政署刑
    事警察局九十五年四月二十四日刑鑑字第○九五○○五八○
    八五號鑑定書一份等件存卷可稽，此外復有前揭丙○○售予
    楊唸莒之毒品海洛因一包（毛重約零點三公克）、業已分裝
    之毒品海洛因二十包（合計淨重八十六點五九公克）、渠等
    所有供販毒所用電子磅二臺、供聯繫販賣毒品海洛因使用之
    號碼0000000000號、0000000000號、
    0000000000號行動電話（均含ＳＩＭ卡）三支、
    分裝袋一大包，以及販賣毒品海洛因所得款項合計一萬九千
    六百元等物扣案可資佐證。基上，被告二人上揭販賣毒品海
    洛因犯行，事證明確，洵堪認定，應予依法論科。
二、核被告甲○○、丙○○二人所為，均係犯毒品危害防制條例
    第四條第一項之販賣第一級毒品罪。被告二人持有第一級毒
    品海洛因之低度行為，應為販賣第一級毒品之高度行為所吸
    收，不另論罪。按行為後法律有變更者，適用行為時之法律
    。但行為後之法律有利於行為人者，適用最有利於行為人之
    法律，刑法第二條第一項定有明文。又連續數行為而犯同一
    之罪名，均在新法施行前者，新法施行後，應依新法第二條
    第一項之規定，適用最有利於行為人之法律（最高法院九十
    五年第八次刑事庭會議決議第五點參照）。本件被告二人行
    為後，刑法第五十六條連續犯之規定，業經修正刪除，並於
    九十五年七月一日施行，因被告行為後新法業已刪除連續犯
    之規定，被告行為依新法係適用數罪併罰，舊法則論以連續
    犯一罪，係屬法律有變更，依新法第二條第一項規定，比較
    新、舊法結果，以適用舊法較有利於被告，揆諸上開法律規
    定及決議意旨，自應適用行為時法律即舊法之規定，對被告
    之行為論以連續犯。次查本件被告二人行為後，刑法第四十
    七條關於累犯之規定雖亦於九十五年七月一日修正公布施行
    ，惟不論依修正前之刑法第四十七條，或修正後之刑法第四
    十七條第一項之規定，均構成累犯，對被告而言並無有利或
    不利之情形，自不生新舊法比較之問題，應逕依修正前之刑
    法第四十七條規定，論以累犯，均先此敘明。基此，被告二
    人先後多次販賣第一級毒品之行為，時間緊接，觸犯構成要
    件相同之罪，顯係基於概括犯意反覆為之，應依連續犯之規
    定，以連續販賣第一級毒品一罪論，惟因該罪其法定刑為死
    刑或無期徒刑，依法尚不得加重其刑，應予敘明。又被告甲
    ○○前曾因違反肅清煙毒條例、麻醉藥品管理條例等案件，
    經法院分別判處有期徒刑三年、四月，並定應執行有期徒刑
    三年二月確定，嗣因另犯麻醉藥品管理條例案件，經法院判
    處有期徒刑六月並諭知易科罰金之折算標準，與上開案件合
    併定應執行有期徒刑三年四月確定，經入監執行，於八十六
    年三月六日假釋出監，嗣又因施用第一、二級毒品案件，經
    法院分別判處有期徒刑一年、八月，並定應執行有期徒刑一
    年六月確定，再於八十八年五月十日入監執行殘刑及接續執
    行上揭一年六月刑期，於九十三年六月十五日再次縮短刑期
    假釋出監，其後於九十三年十月八日假釋期滿未經撤銷而執
    行完畢。另被告丙○○前曾因違反肅清煙毒條例案件，經法
    院判處有期徒刑四年確定，又因違反麻醉藥品管理條例案件
    ，經臺灣高等法院臺中分院分別判處有期徒刑四年（販賣）
    、五月（施用），並定應執行有期徒刑四年四月確定，二案
    接續執行，於八十六年十二月三十一日假釋出監，再於九十
    年二月十四日入監執行殘刑四年七月二十四日，其後於九十
    四年六月二十二日縮短刑期執行完畢一節，有臺灣高等法院
    被告全國前案紀錄表及臺灣彰化地方法院檢察署刑案資料查
    註紀錄表各一份在卷可憑，渠等於前開有期徒刑執行完畢後
    ，五年內再犯本件有期徒刑以上之販賣第一級毒品罪，均為
    累犯，惟因該罪其法定本刑為死刑或無期徒刑，依法仍不得
    加重其刑，亦併此補明。再本院審酌被告二人雖有上開共同
    販賣第一級毒品之犯行，然渠等販賣之對象不多，數量非高
    ，犯罪所得有限，只因一時貪念失慮，致觸法定刑最高為死
    刑或無期徒刑之重典，其犯罪情節相對於長期、大量販賣毒
    品之真正毒梟而言，其對於社會秩序與國民健康之危害，顯
    然較輕，倘亦依原法定刑論處，不免過苛，且無從與真正長
    期、大量販毒之惡行區別，是以本院認有法重情輕之情形，
    故認渠等犯罪情節尚堪憫恕，爰依刑法第五十九條之規定，
    均予酌量減輕其刑。爰審酌被告二人之品行、智識程度，犯
    罪之動機、方法、手段、目的，其不思以正當方法獲取生活
    所需，明知毒品海洛因業經法律嚴格禁止不法販賣，竟仍貪
    圖暴利而連續販售他人施用，足以使購買施用者導致生理成
    癮性及心理之依賴性，進而嚴重戕害國民身心健康及危害社
    會治安，惡性非輕，並參酌渠等販賣毒品之期間、次數、數
    量及分工模式等一切情狀，分別量處如主文所示之刑。扣案
    之毒品海洛因合計共二十一包（其中二十包合計淨重八十六
    點五九公克，另一包毛重零點三公克），係查獲之毒品，均
    應依毒品危害防制條例第十八條第一項前段規定宣告沒收銷
    燬。另扣案之電子磅秤二臺、號碼0000000000號
    、0000000000號、0000000000號行動
    電話（均含ＳＩＭ卡）三支、分裝袋一大包，均為被告二人
    分別所有供渠等販賣毒品海洛因所使用之物，業據被告二人
    於審理時供明在卷，均應依毒品危害防制條例第十九條第一
    項之規定宣告沒收。又被告連續販賣毒品海洛因圖利，販毒
    所得為一萬九千六百元，亦應依毒品危害防制條例第十九條
    第一項規定宣告沒收。至於扣案行動電話手機（均不含ＳＩ
    Ｍ卡）二支、塑膠小湯匙一支、帳冊一本、安非他命三包、
    安非他命吸食器一組及現金九萬七千六百元，其中帳冊之內
    容僅係記載生活費用雜支，依卷內既存資料亦未發現此二支
    行動電話手機（均不含ＳＩＭ卡）及一支塑膠小湯匙與販毒
    有何關聯，另安非他命三包、安非他命吸食器一組，明顯與
    販賣海洛因無關，而依前揭所列證據僅足證明被告二人販毒
    所得合計為一萬九千六百元，其餘扣案金額部分，亦無從遽
    認係渠等販毒所得，此外復查無積極確切證據足認此部分扣
    案之物品確係供被告二人販毒所用，依法均尚不得遽予沒收
    ，應由檢察官另為適法之處理，附此敘明。
三、又公訴人雖認被告二人於不詳時間，在彰化縣員林鎮、社頭
    鄉等地，另曾連續販賣第一級毒品海洛因三次予張閔傑，因
    認被告二人此部分亦涉犯毒品危害防制條例第四條第一項之
    販賣第一級毒品罪嫌云云。惟按犯罪事實應依證據認定之，
    無證據不得認定犯罪事實，刑事訴訟法第一百五十四條第二
    項定有明文；且認定不利於被告之事實，須依積極證據，苟
    積極證據不足為不利於被告事實之認定時，即應為有利於被
    告之認定，更不必有何有利之證據，亦有最高法院三十年度
    上字第八一六號判例可資參照。公訴人認被告另涉犯此部分
    罪行，無非係以證人張閔傑於警訊時或偵查中之個人證詞為
    其主要論據；訊據被告二人堅決否認另犯有此部分罪行，均
    辯稱：渠等僅有前開業已供承之販毒犯行等語。經查：本件
    除前揭業經本院論罪科刑之販賣毒品犯行外，其餘並未見證
    人張閔傑具體指明其就此三次向被告二人購買海洛因之時間
    、地點、數量、價格等關鍵事項，僅泛稱另於某不詳期間內
    另有購買三次，殊嫌抽象籠統，且遍查全卷，亦未發現有任
    何明確通聯紀錄可資補強上揭證人之證述內容，是除其證述
    內容與被告二人自白相符部分堪予採信外，其餘證述內容，
    既為被告二人所堅詞否認，實難僅憑其個人此部分單一之抽
    象籠統證詞，遽認被告二人另犯有該部分販毒犯行，其理至
    明。此外，本院復查無其他積極確切之證據足資證明被告二
    人確另有此部分犯行，參照前揭法條及判例意旨，自應認被
    告二人此部分之罪嫌尚有不足。又本件就此部分既難認被告
    二人另犯有販賣第一級毒品之罪行，原應就此部分為無罪之
    諭知，惟起訴書認此部分與前揭起訴有罪部分具有裁判上一
    罪關係，爰不另為無罪之諭知，附此敘明。
據上論斷，應依刑事訴訟法第二百九十九條第一項前段，毒品危
害防制條例第四條第一項、第十八條第一項前段、第十九條第一
項，刑法第二條第一項前段、第十一條前段、修正前刑法第五十
六條、第四十七條、第五十九條，判決如主文。
本案經檢察官姚玎霖到庭執行職務。
中    華    民    國    95    年    8     月    10    日
                        臺灣彰化地方法院刑事第一庭
                            審判長法官  李  進  清
                            法      官  紀  佳  良
                            法      官  王  昌  鑫
以上正本證明與原本無異。
如不服本判決，應於判決送達後10日內向本院提出上訴狀 (須附
繕本)。
中    華    民    國    95    年    8     月    14    日
                            書  記  官  張  木  松
附錄本案論罪科刑法條：
毒品危害防制條例第4條第1項
製造、運輸、販賣第一級毒品者，處死刑或無期徒刑；處無期徒
刑者，得併科新臺幣 1 千萬元以下罰金。
前五項之未遂犯罰之。


司法院資訊處製作；財團法人民間司法改革基金會備份。
